【裁判字號】    98,交聲,4165
【裁判日期】    981110
【裁判案由】    聲明異議
【裁判全文】
臺灣臺中地方法院交通事件裁定        98年度交聲字第4165號
原處分機關  交通部公路總局臺中區監理所臺中市監理站
聲明異議人
即受處分人    中國聯合機車租賃有限公司逢甲分公司
代表人      羅豊閎
上列受處分人因違反道路交通管理處罰條例案件，對於交通部公
路總局臺中區監理所民國94年4月22日所為之處分（裁監稽違字
第裁61-E00000000號違反道路交通管理事件裁決書）聲明異議，
本院裁定如下：
    主    文
異議駁回。
    理    由
一、原處分機關交通部公路總局臺中區監理所臺中市監理站係以
    ：異議人即受處分人中國聯合機車租賃有限公司逢甲分公司
    所有車牌號碼INS-236號重機車，在新竹市○○街，因「機
    車駕駛人未戴安全帽」之違規，為新竹市警察局交通隊依道
    路交通管理處罰條例第31條第3項規定（正確應為31條第6項
    ）舉發。受處分人未於期限內到案，本所遂於94年4月22 日
    以裁監稽違字第裁61-E00000000號裁決書處罰鍰新臺幣500
    元整等語。
二、本件受處分人聲明異議意旨略以：洪柏彬先生於86年11月5
    日向本公司以分期方式購買INS-236號重機車，並雙方簽署
    分期契約書。至今尚未付清，又不知去向，致本公司受到第
    一次傷害。該車主又目無王法，到處違規欠稅和刑事糾紛，
    致本公司受到第二次傷害。爰聲明異議，懇請法官移轉分期
    當事人或肇事本人等語。
三、按受處分人，不服道路交通管理處罰條例第8 條主管機關所
    為之處罰，得於接到裁決書之翌日起20日內，向管轄之地方
    法院聲明異議；又交通法庭認聲明異議不合法律上之程式或
    其異議權已經喪失者，應以裁定駁回之，但其不合法律上之
    程式可補正者，應先定期命為補正，逾期不補正者，即予駁
    回，道路交通管理處罰條例第87條第1 項、道路交通案件處
    理辦法第18條分別定有明文。而上開20日之期間乃法定不變
    期間，如遲誤該期間，法院自應以聲明異議不合法律上程式
    ，且屬無從補正，裁定駁回之。次按處理違反道路交通管理
    事件，有關文書送達之程序，依行政程序法之規定，違反道
    路交通管理事件統一裁罰標準及處理細則第5 條亦有明文。
    而行政程序法中對於文書送達，於應受送達人之住居所、事
    務所或營業所為之；於應送達處所不獲會晤應受送達人時，
    得將文書付與有辨別事理能力之同居人、受僱人或應送達處
    所之接收郵件人員，行政程序法第72條第1項前段、第73條
    第1項亦有明定。
四、經查，上開裁決書於94年4 月25日經以掛號郵寄至受處分人
    設於臺中市○○區○○路2段285之7 號處所，由羅能勝代收
    等情，有上開裁決書及中華民國郵政掛號郵件收件回執影本
    在卷可證，復為受處分人所不爭執，自已生合法送達之效力
    。本件處分人於收受上開裁決書後，遲至98年11月2日始具
    狀提出於原處分機關聲明異議，此有聲明異議狀上公路總局
    臺中區監理所臺中市監理站之收文章可佐，本件聲明異議顯
    已逾法定期限。揆諸前揭法條之說明，受處分人逾期聲明異
    議，其聲明異議即屬不合法律上之程式，且無從補正，應予
    駁回。
五、復按法院受理有關交通案件，關於聲明異議之處理，準用刑
    事訴訟法之規定，道路交通管理處罰條例89條、道路交通事
    件處理辦法第4條第1項定有明文。故法院就起訴之案件，須
    先就程序法上為形式之審理，調查起訴之要件是否具備，再
    進為實體上之審理，若起訴欠缺訴訟要件，即應為程序上之
    判決，無庸審查其實體事項，而為實體判決之必要。查聲明
    異議之法定期間為自收受送達證書翌日起算20日，已如前述
    ；而該法定期間為法院實體判決所須之訴訟要件，故受處分
    人所為之聲明異議期間既已逾越法定期間，顯已欠缺訴訟所
    必須之要件，則依前開說明，本件聲明異議既欠缺訴訟要件
    ，本院即無庸就受處分人聲明原裁定機關所為處分適法與否
    為實體審查，而為實體判決。
六、據上論斷，應依道路交通管理處罰條例第87條第2項，道路
    交通案件處理辦法第18條前段，裁定如主文。
中    華    民    國    98    年    11    月    10    日
                      交通法庭  法  官  劉邦繡
上正本證明與原本無異。
如不服本裁定，應於送達後五日內，向本院提出抗告狀。
                                書記官  何俞瑩
中    華    民    國    98    年    11    月    10    日


司法院資訊處製作；財團法人民間司法改革基金會備份。
